臺灣澎湖地方法院民事判決　　　　　　　　100年度訴字第2號
原　　　告　 彭雲香
訴訟代理人　 唐國盛　 律師
被　　　告　 寰一實業有限公司
兼法定代理　 李瓊安
人　　　　　　　　　　之3
兼前列二人共 鄭龍蛟
同訴訟代理人
上列當事人間請求清償債務事件，本院於民國100年6月15日言詞
辯論終結，判決如下：
    主  文
被告寰一實業有限公司應給付原告新臺幣壹佰肆拾壹萬陸仟肆佰
拾伍元，及自民國一百年一月二十九日起至清償日止，按週年
利率百分之五計算之利息。
被告鄭龍蛟、李瓊安應各給付原告新臺幣肆拾柒萬貳仟壹佰肆拾
伍元，及均自民國一百年一月二十九日起至清償日止，按週年利
率百分之五計算之利息。
前二項所命給付，如被告寰一實業有限公司已為清償時，就清償
部分被告鄭龍蛟、李瓊安各依三分之一比例免給付義務；如被告
鄭龍蛟、李瓊安為清償時，就清償部分，被告寰一實業有限公司
免為給付之義務。
原告其餘之訴駁回。
訴訟費用由被告寰一實業業有限公司負擔五分之三，餘由被告鄭
龍蛟、李瓊安各負擔五分之一。
本判決第一項於原告以新台幣肆拾柒萬元為被告寰一實業有限公
司供擔保後，得假執行；本判決第二項於原告分別以新台幣拾陸
萬元為被告鄭龍蛟、李瓊安供擔保後，得假執行。
原告其餘假執行之聲請駁回。
    事實及理由
甲、兩造爭執要旨：
一、原告起訴主張：被告寰一實業有限公司（下稱寰一公司）於
    民國95年4月4日向起向台灣銀行股份有限公司（下稱台灣銀
    行）借款新臺幣（下同）500萬元，原告之夫鄭龍文，被告
    鄭龍蛟、李瓊安則為前開借款之連帶保證人，後原告之夫鄭
    龍文於97年12月25日死亡，原告為鄭龍文唯一繼承人，依法
    應繼承上開債務，並在繼承遺產範圍內付清償責任。嗣被告
    寰一公司屆期未依約清償，台灣銀行對於原告繼承自鄭龍文
    之不動產向鈞院聲請強制執行（99年度執字第156號），並
    將上開不動產拍賣，拍賣所得價金扣除原告本人向台灣銀行
    自行借款之三筆金額後，所餘款項 166 萬 6435 元則屬清
    償系爭寰一公司先前向台灣銀行所借貸之款項。上開款項既
    以原告所繼承之不動產償還，依法臺灣銀行對寰一公司之債
    權，於清償限度內，移轉於原告，原告自得向寰一公司請求
    償還 166 萬 6435 元；而被告鄭龍蛟、李瓊安與原告同為
    連帶保證人，依民法第 281 條規定，原告自得請求其等償
    還各自平均分擔之部分，其等每人應分擔上開金額之三分之
    一，即 555478 （ 0000000 ÷ 3）元；又因本件為同一債
    務，是若被告鄭龍蛟、李瓊安為清償時，就清償部分，被告
    寰一公司免為給付之義務，若被告寰一公司已為清償時，就
    清償部分被告鄭龍蛟李瓊文各依三分之一比例免給付義務。
二、被告辯稱訴外人鄭麗幸曾於鄭龍文生前借款146萬4400元予
    鄭龍文一節，原告否認之，被告所提出借據上之筆跡並非鄭
    龍文所為，被告主張此部分債權已轉讓予寰一公司而主張抵
    銷，原告不同意；又被告提出鄭龍蛟所簽發之支票兩紙金額
    共計 25 萬元部分，確係鄭龍文生前無法支付房屋尾款，由
    鄭龍蛟所簽發交付建商，此部分被告主張抵銷，原告無意見
    。為此，訴請被告給付前開金額並聲明：
 （1）被告寰一實業有限公司應給付原告新台幣0000000 元及法
      定遲延利息。
 （2）被告李瓊安應給付原告新台幣 555478 元，及法定遲延利
      息。
 （3）被告鄭龍蛟應給付原告新台幣 555478 元，及法定遲延利
      息。
 （4）前開一、二、三項部分，若被告李瓊安、鄭龍蛟為清償時
      ，就清償部分被告寰一實業有限公司免為給付之義務。若
      被告寰一實業有現公司為清償時，就清償部分被告李瓊安
      、鄭龍蛟各依三分之一比例免給付義務。
 （5）請准供擔保宣告假執行。
三、被告則辯稱：原告主張被告寰一公司先前向台灣銀行借款新
    臺幣500萬元，並以原告之夫鄭龍文，被告鄭龍蛟、李瓊安
    則為前開借款之連帶保證人，嗣被告寰一公司屆期未依約清
    償，台灣銀行對於原告繼承自鄭龍文之不動產向鈞院聲請強
    制執行，並將上開不動產拍賣，拍賣所得價金扣除原告本人
    向台灣銀行自行借款之三筆金額後，所餘款項 166 萬 6435
    元則屬清償寰一公司先前向台灣銀行所借貸之款項一情並不
    爭執。惟被繼承人鄭龍文生前曾因購屋而向訴外人鄭麗幸借
    款多筆，尚有 0000000 元未清償，該借款債務應由原告所
    繼承，訴外人鄭麗幸已將上開借款債權讓與被告寰一公司，
    被告寰一公司自可以此債權與原告主張之借款債權抵銷。並
    聲明：原告之訴駁回。
乙、得心證之理由
一、原告主張被告寰一公司先前向台灣銀行借款新臺幣500萬元
    ，並以原告之夫鄭龍文，被告鄭龍蛟、李瓊安則為前開借款
    之連帶保證人，嗣被告寰一公司屆期未依約清償，台灣銀行
    對於原告繼承自鄭龍文之不動產向鈞院聲請強制執行，並將
    上開不動產拍賣，拍賣所得價金扣除原告本人向台灣銀行自
    行借款之三筆金額後，所餘款項 166 萬 6435 元則屬清償
    系爭寰一公司先前向台灣銀行所借貸之款項一情，業據其提
    出放款借據、本院執行命令為證，且為被告所不爭執，並經
    本院調取本院 99 年執字第 156 號卷宗核閱無誤，堪信為
    實。
二、按數人保證同一債務者，除契約另有訂定外，應連帶負保證
    責任；又保證人向債權人為清償後，於其清償之限度內，承
    受債權人對於主債務人之債權；且連帶債務人相互間，除法
    律另有規定或契約另有訂定外，應平均分擔義務；而連帶債
    務人中之一人，因清償致他債務人同免責任者，得向他債務
    人請求償還各自分擔之部分，並自免責時起之利息，民法第
    748條、第749條、第280條前段、第281條第1項分別定有明
    文。原告為本件借貸之連帶保證人鄭龍文之妻，依法繼承鄭
    龍文上開保證債務，其已於 99 年 12 月間清償被告寰一公
    司所積欠債務，其自得於清償之限度即 0000000 元內，承
    受債權人對於主債務人即被告寰一公司之債權，故原告請求
    被告寰一公司清償上開代償款項，固屬有理。
三、次按，二人互負債務，而其給付種類相同，並均屆清償期者
    ，各得以其債務，與他方之債務，互為抵銷，民法第334條
    第1項定有明文。被告主張被繼承人鄭龍文生前曾因購屋而
    向訴外人鄭麗幸借款多筆，尚有0000000元未清償，該借款
    債務應由原告所繼承，訴外人鄭麗幸已將上開借款債權讓與
    被告寰一公司，被告寰一公司自可以此債權與原告主張之借
    款債權抵銷一節，業據其提出借據、債權讓與聲明書、支票
    等為證，惟原告否認該借據之真正並否認有此借款，並以前
    揭情詞置辯。經查：
（一）被繼承人鄭龍文生前因無法繳付其所購置房屋尾款65萬元
      ，經被告鄭龍蛟出面與建商和解後，於 94 年 1 月間簽
      發 2 紙面額共 25 萬元之支票交付建商以支付尾款一情
      ，為兩造所不爭執；又被告鄭龍蛟於本院審理時自承上開
      25 萬元之資金來自訴外人鄭麗幸，訴外人鄭麗幸於本院
      審理時為相同證述，故訴外人鄭麗幸對被繼承人鄭龍文有
      25 萬元借款債權一情，應堪認定。今訴外人鄭麗幸已將
      該債權讓與給被告寰一公司，有債權讓與書在卷可按，此
      借款債權與原告向被告主張之償還請求權，均係以金錢為
      給付標的，且均屆清償期，故被告主張以此部分費用與原
      告請求之金額相互抵銷，為有理由，應予准許。
（二）本件有爭議者，乃訴外人鄭麗幸所提出由被繼承人鄭龍文
      所出具之借據是否真正？是否確有借據上所載之借款？關
      於此點，乃對被告有利之事實，依法應由被告負舉證責任
      。被告雖舉證人鄭麗幸到庭證稱被繼承人鄭龍文確實於生
      前94年間向其借款102萬元，經分期攤還後，尚餘804400
      元未清償云云，惟鄭麗幸乃為該借款契約之債權人，本不
      得僅憑其單方面之說詞認定該債權成立；而該借據上之公
      證人則為被告鄭龍蛟，屬本案之利害關係人，亦難以其供
      述認定該借據為真正。經本院曉諭證人鄭麗幸提出資金來
      源證明，鄭女表示當時係替鄭龍文付死會的會錢，但參加
      哪一個會已不復記憶；又觀諸借據上所載「本人(鄭龍文)
      於94年1月，又向胞妹鄭麗幸借款65萬元，繳清房屋尾款
      」等字樣，然如前所述，被繼承人鄭龍文生前因無法繳付
      其所購置房屋尾款65萬元，經被告鄭龍蛟出面與建商和解
      後，鄭龍蛟於94年1月間簽發2紙面額共25萬元之支票交付
      建商以支付尾款，且根據鄭龍蛟之供述，其餘的款項建商
      即未再催討，何以系爭94年4月所出具之借據卻仍記載借
      款65萬元？是在原告否認該借據上鄭龍文之簽名印章為真
      正、被告又無法提出資金來源證明、且借據上所記載之金
      額又與事實有所出入之情況下，要難認定該借據確為被繼
      承人鄭龍文所出具，況縱始該借據確係鄭龍文親自簽名蓋
      章，亦無法證明訴外人鄭麗幸確實交付如借據上所載之借
      款予鄭龍文，故被告主張要以借據上所載之借款債權與原
      告請求金額抵銷，難認有理。
（三）綜上所述，經抵銷後，被告寰一公司尚須償還原告 141
      萬 6435 元（ 0000000-000000），而被告鄭龍蛟、李瓊
      安與原告同為連帶保證人，依前揭規定，原告自得請求被
      告鄭龍蛟、李瓊安償還各自分擔部分，其等每人應分擔上
      開金額之三分之一，即 472145 元（ 0000000 ÷3）。
四、從而，原告訴請被告寰一公司應給付原告 0000000 元，及
    自本件起訴狀繕本送達翌日即 100 年 1 月 29 日起至清償
    日止，按週年利率百分之 5 計算之法定遲延利息；被告鄭
    龍蛟、李瓊安各給付原告 472145 元，及自起訴狀繕本送達
    之翌日即 100 年 1 月 29 日起至清償日止，按週年利率百
    分之 5 計算之法定遲延利息，為有理由，應予准許，逾此
    部分之請求，即屬無據，應予駁回。
五、被告寰一公司對原告所負債務，與被告鄭龍蛟、李瓊安對原
    告所負債務，具有同一經濟上之目的，倘其中一人為給付，
    他人就其給付範圍內，亦同免其責任，為不真正連帶債務，
    爰於主文第3項宣告此旨，併此敘明。
六、按依民事訴訟法第389條第1項第5款宣告假執行者，其金額
    或價額之計算，以各個判決所命給付之金額或價額為準，在
    原告或被告有多數之共同訴訟且合併判決時，與「一訴主張
    數項標的」之情形，在法院「所命給付」之金額部分，實質
    上相同，是以，均應合併計算其金額或價額，以定其得否依
    職權宣告假執行（臺灣高等法院暨所屬法院94年法律座談會
    民事類提案第37號參照）。本件原告勝訴部分，合併計算其
    金額，已逾50萬元，兩造均陳明願供擔保，分別聲請宣告假
    執行或免為假執行，本院經審核尚無不合，爰分別酌定相當
    擔保金額准許之。至原告敗訴部分，其假執行之聲請，已失
    所附麗，併予駁回。
七、兩造其餘之攻擊禦方法及所舉未經援用之證據，經本院斟酌
    後，認均與判決結果不生影響，爰不予一一論駁，附予敘明
    。
八、據上論結，本件原告之訴為有一部理由、一部無理由，依民
    事訴訟法第79條、第85條第1項但書、第390條第2項，判決
    如主文。
中    華    民    國   100    年    6     月    29    日
                        民事庭  法  官  管安露
以上正本係照原本作成。
如對本判決上訴，須於判決送達後20日內向本院提出上訴狀（須
附繕本）
中    華    民    國   100    年    6     月    29    日
                                書記官  林德盛